【裁判字號】    90,訴,152
【裁判日期】    901018
【裁判案由】    返還土地等
【裁判全文】
臺灣高雄地方法院民事判決  九十年度訴字第一五二號
    原      告  甲○○○
    訴訟代理人  乙○○
    被      告  丙○○
    訴訟代理人  丁○○○
    被      告  戊○○
右當事人間請求返還土地等事件，本院判決如左：
    主      文
被告戊○○應將原告所有坐落上開二六○四地號如附圖所示二六○四－Ａ部分面積二
十七．一九平方公尺土地上之建物拆除，並將上開土地返還予原告。
原告其餘之訴及該部分假執行之聲請均駁回。
訴訟費用由被告被告戊○○負擔五分之四，餘由原告負擔。
本判決第一項於原告以新台幣拾萬柒仟元供擔保後得假執行。
    事      實      及      事      實
一、本件原告主張坐落高雄市○○區○○段六六五地號、及同區○○○段二六○四地
    號二筆土地均為原告所有，詎於民國八十五年七月一日前上開土地分別遭被告丙
    ○○於無權占用上開六六五地號如附圖所示六六五－Ａ部分，面積一．二平方公
    尺；又被告戊○○則無權占用上開二六○四地號土地如附圖所示二六○四－Ａ部
    分，面積二十七．十九平方公尺，是本於所有物返還請求權請求被告將上開土地
    上之建物拆除並將土地返還原告（按被告丙○○部分，因其自行拆除，原告已於
    九十年九月二十四日撤回對被告丙○○拆屋還地之請求）。又因被告無權占有上
    開土地致原告無法使用，而受有相當租金之損害賠償，為此本於侵權行為法律關
    係請求被告給付相當租金之損害賠償，其計算如下：
    (一)被告丙○○部分（占用面積五平方公尺）：
      自八十五年七月一日起至八十六年六月三十日止，計一年，按八十五年度申
        報地價為每平方公尺新台幣（下同）七千三百六十元計算，即為三千六百八
        十元（7360×5×10%=3680）
      自八十六年七月一日起至九十年六月三十日止，計四年，按各該年度申報地
        價為每平方公尺八千元計算，每年為四千元，四年為一萬六千元，即（8000
        ×5×10%×4= 16000）
      上開兩者合計為一萬九千六百八十元。
    (二)被告戊○○部分（占用面積為三十三平方公尺）：
      自八十五年七月一日起至八十六年六月三十日止，計一年，該年度申報地價
        為每平方公尺七千三百六十元計算，為二萬四千二百八十八元，即（7360×
        33×10%=24288）
      自八十六年七月一日起至九十年六月三十日止，計四年，按各該年度申報地
        價每平方公尺八千五百十一元計算，每年為二萬八千零八十六元，四年為十
        一萬二千三百四十四元，即（8511×33×10%×4=112344）。
      上開二者合計為十三萬六千六百三十二元。
    並聲明：(一)被告戊○○應將原告所有坐落在高雄市苓雅區○○○段二六○四地號
    如附圖所示二六○四－Ａ部分面積二十七．一九平方公尺土地上之建物拆除，並
    將上開土地返還予原告。(二)被告丙○○應給付原告一萬九千仟六百八十元及自九
    十年七月十二日起至清償日止按年息百分之五計算之利息。(三)被告戊○○應給付
    原告十三萬六千六百三十二元及自九十年七月十日起至清償日止按年息百分之五
    計算之利息。(四)前三項原告願意供擔保請求宣告准為假執行。
二、被告丙○○抗辯我並沒有在上開土地蓋房子，我只是把牆壁放上去而已，面積沒
    有那麼多，而且我已經清除完畢，至於水泥地並不是我做的，至於原告請求相當
    租金之損害賠償，已經經過二十幾年，時效消滅了等語。並聲明：(一)請求駁回原
    告之訴；(二)訴訟費用由原告負擔。
    被告丙○○則以我向公路局買房子就已經是這樣了，並不是我建的，而且我已經
    拆除還他了，原告請求相當租金的損害賠償並沒有道理等語置辯。並聲明：(一)原
    告之訴駁回；(二)訴訟費用由原告負擔。
三、兩造不爭執之事實：
    (一)上開正文段六六五地號及五塊厝段二六○四地號二筆土地為原告所有。
    (二)被告丙○○於八十五年七月一日前即無權占用上開六六五地號如附圖所示六六
      五－Ａ部分，面積一．二平方公尺，並於本院審理中被告丙○○自行拆除。
四、本件原告主張被告戊○○於八十五年七月一日前即無權占用上開二六○四地號土
    地如附圖所示二六○四－Ａ部分，面積二十七．十九平方公尺之事實，業據其提
    出相片為證，且經本院會同高雄市政府地政處新興政事務所人員勘驗現場，並經
    地政人員繪有複丈成果圖在卷可稽，且被告戊○○亦自承伊有把牆壁放上去等語
    ，堪信原告主張為實在，被告空言否認占用面積沒有那麼大云云，並無足採。又
    被告戊○○抗辯其占用部分業經清除完畢，水泥地並非被告所舖設云云，雖原告
    就該水泥地未能舉證證明係被告戊○○所舖設，而無事實上之處分權，無法訴請
    被告戊○○就該水泥地予以拆除，惟經本院勘驗現場，現場除有水泥地基外、尚
    有樹根、鐵片牆一片及拆除後之木椿並未除去，，此有勘驗筆錄及相片在卷可稽
    ，從而原告依民法第七百六十七條前段規定，訴請被告拆除上開地上建物並返還
    上開土地，即有理由，應予准許。
五、至於原告另依侵權行為法則，請求被告二人給付相當租金損害賠償乙節，經查，
    被告丙○○、戊○○無權占有原告所有上開土地，為不法侵害原告所有權，原告
    固得依民法第一百八十四條侵權行為規定請求被告損害賠償，惟損害賠償，除法
    律另有規定或契約另有訂定外，須填補債權人「所受損害」與「所失利益」。而
    依通常情形，或依已定之計劃、設備，或其他特別情事，可得預期之利益，視為
    所失利益，民法第二百十六條第一、二項定有明文，而所謂「所受損害」，即現
    存財產因損害事實之發生而被減少，屬於積極的損害；所謂「所失利益」，即新
    財產之取得，因損害事實之發生而受妨害，屬於消極的損害，是原告請求被告丙
    ○○、戊○○給付相當租金之損害賠償，即屬上開之所失利益，然原告就究為何
    依通常情形，或依已定之計劃、設備，或其他特別情事，可得預期相當租金之利
    益，並未加說明，且亦未舉證以實其說，故原告請求被告丙○○、戊○○給付相
    當租金之損害云云，即屬無據，應予駁回。
六、原告陳明願供擔保，聲請宣告假執行，經核其勝訴部份，合於法律規定，爰酌定
    相當之擔保金額宣告之；其餘假執行之聲請，因該部份訴之駁回而失所依據，應
    予駁回。
七、結論：原告之訴為一部有理由，一部無理由，依民事訴訟法第七十九條但書、第
    八十五條第一項但書、第三百九十條第二項，判決如主文。
中      華      民      國    九十      年      十      月     十八     日
                              臺灣高雄地方法院民事第二庭
~B法      官  曾吉雄
右為正本係照原本作成。
如不服本判決，應於送達後廿日內，向本院提出上訴狀並表明上訴理由，如於本
判決宣示後送達前提起上訴者，應於判決送達後十日內補提上訴理由書（須附繕本）。
中      華      民      國    九十      年      十      月     十八     日
~B法院書記官  林國龍


司法院資訊處製作；財團法人民間司法改革基金會備份。
